【裁判字號】    99,訴,2986
【裁判日期】    991029
【裁判案由】    毒品危害防制條例
【裁判全文】
臺灣板橋地方法院刑事判決              99年度訴字第2986號
公  訴  人  臺灣板橋地方法院檢察署檢察官
被      告  甲○○
上列被告因違反毒品危害防制條例案件，經檢察官提起公訴（99
年度毒偵字第6007號），被告於準備程序中就被訴事實為有罪之
陳述，本院合議庭裁定由受命法官獨任行簡式審判程序，茲判決
如下：
    主    文
甲○○施用第一級毒品，累犯，處有期徒刑拾壹月。
    事    實
一、
  (一)甲○○前於民國87年間因施用毒品案件，經本院以87年度毒
    聲字第3664號裁定送勒戒處所觀察、勒戒後，認無繼續施用
    毒品傾向，於執行完畢後釋放，並由臺灣板橋地方法院檢察
    署檢察官以87年度偵字第27129 號為不起訴處分確定在案。
    復於90年間因施用毒品案件，經本院以90年度毒聲字第2012
    號裁定送勒戒處所觀察、勒戒後，認有繼續施用毒品之傾向
    ，經同署檢察官聲請強制戒治及提起公訴，本院以90年度毒
    聲字第2326號裁定令入戒治處所施以強制戒治，並以90年度
    簡字第340 號判處有期徒刑6 月、5 月，定應執行有期徒刑
    10月，嗣因戒治成效經評定為合格，本院以91年度毒聲字第
    547 號裁定停止戒治，所餘戒治期間付保護管束，迄91年5
    月30日期滿未經撤銷停止戒治，視為強制戒治期滿，徒刑部
    分則於92年3 月26日縮刑期滿執行完畢。
  (二)又前於93年間因施用第一、二級毒品案件，經本院以93年度
    訴字第646 號分別判處有期徒刑1 年2 月、8 月，並定應執
    行有期徒刑1 年6 月，經提起上訴，為臺灣高等法院以94年
    度上訴字第1044號駁回上訴確定。另於93年間因違反槍砲彈
    藥刀械管制條例案件，經本院以93年度重訴字第34號判處有
    期徒刑4 月，經提起上訴，為臺灣高等法院以94年度上訴字
    第908 號駁回上訴確定；再因持有毒品案件，經本院以95年
    度簡字第1276號判處有期徒刑3 月；復因施用毒品案件，經
    本院以94年度訴字第1836號分別判處有期徒刑1 年4 月、10
    月；上開四罪經本院以96年度聲減字第1477號裁定減刑，並
    就後三罪定應執行有期徒刑為1 年15日確定，經接續上開有
    期徒刑1 年6 月執行，於97年6 月29日縮刑期滿執行完畢（
    於本案構成累犯）。
二、詎甲○○不知悔改且未戒除毒癮，猶基於施用第一級毒品海
    洛因及第二級毒品甲基安非他命之犯意，於99年7 月13日22
    時許，在臺北縣三重市○○路110 號3 樓之10、11友人住處
    ，以將海洛因、甲基安非他命摻雜捲入香菸之方式，同時施
    用海洛因及甲基安非他命1 次。嗣於99年7 月15日0 時50分
    許，為警在臺北縣三重市○○○街內停車場查獲，經其同意
    採集尿液送驗，結果呈嗎啡及甲基安非他命陽性反應，始悉
    上情。並扣得海洛因6 包（驗前總淨重20.68 公克，驗餘總
    淨重20.59 公克，純質總淨重6.86公克）、SAMSUNG 廠牌行
    動電話1 支（含門號0000000000號SIM 卡1 張）及DIDITAL
    廠牌行動電話1 支（含雙門號0000000000號、0000000000號
    SIM 卡各1 張）等物（甲○○涉犯販賣第一級毒品案件，經
    同署檢察官以99年度偵字第19999 號提起公訴，現由本院以
    99年度訴字第2820號分案審理中）。
三、案經臺北市政府警察局大同分局移送臺灣板橋地方法院檢察
    署檢察官偵查起訴。
    理    由
一、本案被告甲○○所犯係死刑、無期徒刑、最輕本刑為3 年以
    上有期徒刑以外之罪，其於準備程序中就被訴事實為有罪之
    陳述，經本院告知簡式審判程序之旨，並聽取公訴人、被告
    之意見後，經合議庭裁定由受命法官獨任進行簡式審判程序
    審理，合先敘明。
二、上揭犯罪事實，業據被告於警詢、偵查中及本院審理時坦承
    不諱，並有搜索扣押筆錄暨扣押物品目錄表1 份、扣案物照
    片3 張附卷可稽，又被告於99年7 月15日15時27分許為警採
    集之尿液經送鑑驗結果，確呈嗎啡及甲基安非他命陽性反應
    乙節，亦有台灣尖端先進生技醫藥股份有限公司99年8 月4
    日出具之濫用藥物檢驗報告及臺北市政府警察局偵辦毒品案
    件尿液檢體委驗單各1 紙附卷可稽，足以佐證被告自白與事
    實相符，堪以採信。
三、又按毒品危害防制條例於92年7 月9 日修正公布，自93年1
    月9 日施行，其中第20條、第23條將施用毒品之刑事處遇程
    序，區分為「初犯」及「5 年內再犯」、「5 年後再犯」。
    依其立法理由之說明：「初犯」，經觀察、勒戒或強制戒治
    後，應為不起訴處分或不付審理之裁定；經觀察、勒戒或強
    制戒治執行完畢釋放後，「5 年內再犯」者，因其再犯率甚
    高，原實施之觀察、勒戒及強制戒治既已無法收其實效，爰
    依法追訴或裁定交付審理。至於經觀察、勒戒或強制戒治執
    行完畢釋放後，「5 年後再犯」者，前所實施之觀察、勒戒
    或強制戒治已足以遮斷其施用毒品之毒癮，為期自新及協助
    其斷除毒癮，仍適用「初犯」規定，先經觀察、勒戒或強制
    戒治之程序。從而依修正後之規定，僅限於「初犯」及「5
    年後再犯」二種情形，始應先經觀察、勒戒或強制戒治程序
    ；倘被告於5 年內已再犯，經依法追訴處罰，縱其第3 次（
    或第3 次以上）再度施用毒品之時間，在初犯經觀察、勒戒
    或強制戒治執行完畢釋放5 年以後，已不合於「5 年後再犯
    」之規定，且因已於「5 年內再犯」，顯見其再犯率甚高，
    原實施觀察、勒戒或強制戒治，已無法收其實效，即應依該
    條例第10條處罰。查本案被告前有如事實欄所載強制戒治執
    行完畢紀錄，有臺灣高等法院被告前案紀錄表在卷可憑，雖
    被告係於上開強制戒治執行完畢而釋放5 年後再犯本案施用
    毒品犯行，惟其於強制戒治執行完畢釋放後5 年內曾因施用
    毒品遭追訴處罰，已如前述，則其前所實施之強制戒治未足
    以遮斷施用毒品之癮，依上開說明，自與前揭條例第20條第
    3 項之規定僅得適用於「5 年後再犯」之情形不合（最高法
    院95年度台非字第59號判決可參），是被告本案犯行自應依
    同條例第10條第1 項、第2 項論科。
四、再按海洛因、甲基安非他命分別為毒品危害防制條例第2 條
    第2 項第1 款、第2 款所定之第一級、第二級毒品，依法不
    得持有及施用，是核被告所為，係犯毒品危害防制條例第10
    條第1 項之施用第一級毒品罪及同條第2 項之施用第二級毒
    品罪。其持有海洛因、甲基安非他命之低度行為，分別為施
    用之高度行為所吸收，均不另論罪。又被告將海洛因與甲基
    安非他命摻雜捲入香菸吸食施用，則其以一施用行為同時觸
    犯施用第一級毒品及第二級毒品二罪名，為想像競合犯，應
    依刑法第55條規定從一重之施用第一級毒品罪處斷。又被告
    前受有如事實欄所載罪刑宣告及執行紀錄，有上述被告前案
    紀錄表在卷可憑，其於受有期徒刑執行完畢後，5 年以內故
    意再犯本案有期徒刑以上之罪，為累犯，應依刑法第47條第
    1 項之規定加重其刑。爰審酌被告前已受觀察勒戒及強制戒
    治之戒癮治療，且多次因施用毒品遭論罪科刑，應知所警惕
    ，竟仍再次施用，顯見並無悔意，其施用海洛因、甲基安非
    他命行為，不惟戕害自己身心健康，並嚴重危害社會風氣；
    另兼衡其智識程度為小學畢業（見警詢筆錄）、犯罪動機、
    目的、手段、所犯尚未危及他人，且自始坦承犯行，犯後態
    度尚稱良好等一切情狀，量處如主文所示之刑，以資懲儆。
    至本案查扣之粉末4 包及碎塊狀檢品2 包，經送驗結果，均
    檢出第一級毒品海洛因成分，有法務部調查局濫用藥物實驗
    室99年8 月17日出具之鑑定書1 紙在卷可按，依法原應宣告
    沒收銷燬之，惟其為被告另涉犯販賣第一級毒品所憑之證物
    ，而該案現由本院另以99年度訴字第2820號分案審理中，有
    上開被告前案紀錄表附卷可稽，是不宜於本案宣告沒收銷燬
    ，爰不予宣告沒收銷燬之；另查扣之SAMSUNG 廠牌行動電話
    1 支（含門號0000000000號SIM 卡1 枚）及DIDITAL 廠牌行
    動電話1 支（含雙門號0000000000號、000000 0000 號SIM
    卡各1 枚），因與本案被告施用毒品犯行無關，均不予宣告
    沒收，併此敘明。
據上論斷，應依刑事訴訟法第273 條之1 第1 項、第299 條第1
項前段，毒品危害防制條例第10條第1 項、第2 項，刑法第11條
前段、第55條、第47條第1 項，判決如主文。
本案經檢察官蘇逸修到庭執行職務。
中    華    民    國    99    年    10    月    29    日
                  刑事第二庭  法  官  曹惠玲
上列正本證明與原本無異。
如不服本判決，應於判決送達後10日內敘明上訴理由，向本院提
出上訴狀 (應附繕本) ，上訴於臺灣高等法院。其未敘述上訴理
由者，應於上訴期間屆滿後20日內向本院補提理由書「切勿逕送
上級法院」。
                               書記官  蕭佩宜
中    華    民    國    99    年    10    月    29    日
附錄本案論罪科刑法條全文：
毒品危害防制條例第10條
施用第一級毒品者，處6 月以上5 年以下有期徒刑。
施用第二級毒品者，處3 年以下有期徒刑。

司法院資訊處製作；財團法人民間司法改革基金會備份。
